【裁判字號】    97,易,168
【裁判日期】    970423
【裁判案由】    家暴恐嚇
【裁判全文】
臺灣桃園地方法院刑事判決               97年度易字第168號
公  訴  人  臺灣桃園地方法院檢察署檢察官
被      告  甲○○
                    （現羈押在臺灣桃園看守所）
上列被告因家庭暴力之恐嚇案件，經檢察官提起公訴（97年度偵
字第1010號），本院判決如下：
    主  文
甲○○以加害生命、身體之事，恐嚇他人致生危害於安全，處有
期徒刑伍月，如易科罰金，以新臺幣壹仟元折算壹日。
    事  實
一、甲○○為乙○○之子，為家庭暴力防治法第3 條第3 款之家
    庭成員關係，甲○○於民國97年1 月3 日晚上6 時許，在其
    等位在桃園縣楊梅鎮○○路550 巷3 號住處內，甲○○不滿
    乙○○要求其將房間內蚊香熄滅，因而與乙○○發生口角，
    ，並手持1 把鐮刀向乙○○揮舞，當場以恐嚇乙○○生命、
    身體之事恫稱「你再靠近我就要拿鐮刀揮你」、「報警也沒
    有用，我今天被抓，明天就出來」等語，使乙○○心生畏懼
    ，致生危害於安全。嗣經乙○○報警，為警循線查獲，始知
    上情。
二、案經乙○○訴由桃園縣政府警察局楊梅分局報請臺灣桃園地
    方法院檢察署檢察官偵查後起訴。
    理  由
一、證據能力部份：
    按刑事訴訟法第159 條第1 項雖規定，被告以外之人於審判
    外之言詞或書面陳述，除法律有規定外，不得作為證據。惟
    同法第159 條之5 第1 、2 項已規定，經當事人於審判程序
    同意作為證據，法院審酌該言詞陳述或書面陳述作成時之情
    況，認為適當者，亦得為證據。當事人、代理人或辯護人於
    法院調查證據時，知有第159 條第1 項不得為證據之情形，
    而未於言詞辯論終結前聲明異議者，視為有前項之同意（指
    同條第1 項之同意作為證據），此乃第159 條第1 項所容許
    ，得作為證據之例外規定之一。經查，本案被告甲○○、檢
    察官於言詞辯論終結前，均未就所調查之證據主張有刑事訴
    訟法第159 條第1 項不得為證據之情形，本院復審酌各該證
    據作成時之情況，認為適當，是本案經調查之證據均有證據
    能力，合先敘明。
二、得心證之理由：
    訊據被告甲○○固不否認當日晚間有因為父親乙○○要求將
    蚊香熄滅，而與父親乙○○發生爭執，惟矢口否認有何恐嚇
    犯行，辯稱：我沒有拿鐮刀揮，也沒有說「你再靠近我就要
    拿鐮刀揮你」、「報警也沒有用，我今天被抓，明天就出來
    」云云，經查：上開犯罪事實，業據證人乙○○先於警詢、
    偵查時證稱：97年1 月3 日下午6 時許，因為被告甲○○點
    很多蚊香，我要求他熄滅，他就拿鐮刀恐嚇我，要拿鐮刀砍
    我，並說不准報警，報警也沒用，因為今天被抓，他明天就
    出來等語（見偵查卷第14頁至第15頁），復於本院審理時結
    證稱：被告當天是拿鐮刀揮，並說「你報警也沒用，我今天
    被抓，明天就出來」、「你在靠近我就要拿鐮刀揮你」，被
    告拿鐮刀揮時，我太太丙○○○也有在場等語（見本院卷第
    55頁至第56頁）；證人丙○○○於偵查中結證稱：當天晚上
    被告拿鐮刀對乙○○揮舞等語綦詳（見偵查卷第46頁至第47
    頁），並有鐮刀1 把扣案足憑，足認證人乙○○、丙○○○
    指訴非虛，被告確有對證人即被害人乙○○為上述之恐嚇之
    犯行。本件事證明確，應予依法論科。
三、論罪科刑：
    按家庭暴力防治法所稱家庭暴力，係指家庭成員間實施身體
    或精神上不法侵害之行為；所稱家庭暴力罪，係指家庭成員
    間故意實施家庭暴力行為而成立其他法律所規定之犯罪，家
    庭暴力防治法第2 條第1 項、第2 項分別定有明文。查被告
    與告訴人為父子關係，此經彼等陳述無誤，是2 人具有家庭
    暴力防治法第3 條第3 款所稱家庭成員關係，是核被告所為
    ，係犯刑法第305 條之恐嚇罪，且屬於對家庭成員間實施精
    神上之不法侵害行為，自該當家庭暴力防治法所稱之家庭暴
    力罪。惟因家庭暴力防治法對於家庭間所發生之恐嚇罪並無
    科處刑罰之規定，是以僅依刑法恐嚇罪予以論罪科刑即可。
    爰審酌被告對於父親即告訴人乙○○僅因細故，即以粗暴之
    行為、恐嚇之言詞，使親人感到恐懼，其行為實屬非是之犯
    罪動機、目的、手段、對告訴人乙○○造成心理之傷害，犯
    罪後否認犯行、態度惡劣，毫無任何悔過之意等一切情狀，
    量處如主文所示之刑，並諭知易科罰金之折算標準。另扣案
    之鐮刀1 把，雖係供被告犯罪所用之物，然該鐮刀係證人即
    告訴人乙○○所有等情，業據證人乙○○證述在卷（見本院
    卷第56頁），爰不為沒收之諭知。
據上論斷，應依刑事訴訟法第299 條第1 項前段、第284 條之1
，刑法第305 條、第41條第1 項前段，刑法施行法第1 條之1 第
1 項、第2 項前段，判決如主文。
本案經檢察官林安紜到庭執行職務。
中    華    民    國    97    年    4     月    23    日
                  刑事第一庭  法  官  朱美璘
以上正本證明與原本無異
如不服本判決，應於判決送達後10日內向本院提出上訴狀（應附
繕本），其未敘述上訴理由者，應於上訴期間屆滿後20日內補提
理由書狀於本院，上訴於臺灣高等法院。
                              書記官  谷貞豫
中    華    民    國    97    年    4     月    24    日
附錄本案論罪科刑法條：
中華民國刑法第305 條：
以加害生命、身體、自由、名譽、財產之事，恐嚇他人致生危害
於安全者，處二年以下有期徒刑、拘役或三百元以下罰金。


司法院資訊處製作；財團法人民間司法改革基金會備份。
